【裁判字號】    92,簡上,203
【裁判日期】    920703
【裁判案由】    傷害
【裁判全文】
臺灣高雄地方法院刑事判決                        九十二年度簡上字第二三號
    上  訴  人
    即  被  告  乙○○○
    上  訴  人
    即  被  告  戊○○○
右列上訴人等因傷害案件，不服臺灣高雄地方法院高雄簡易庭九十二年度簡字第一三
九八號中華民國九十二年四月十七日第一審簡易判決（聲請案號：九十一年度偵字第
九一六三號、第九一六六號），提起上訴，本院管轄之第二審合議庭判決如左：
    主  文
上訴駁回。
    事  實
一、戊○○○於民國九十年八月二十五日上午十一時許，在高雄縣大寮鄉○○路二一
    一號之二號乙○○○之子丙○○住處庭院，因商談住戶共同使用之電線桿設置問
    題，與乙○○○及丙○○發生爭執（蕭鍚堯部分業經臺灣高雄地方法院檢察署檢
    察官另為不起訴處分），乙○○○即出手欲將戊○○○推出大門外，戊○○○竟
    基於普通傷害之犯意，拉扯乙○○○頭髮，乙○○○不甘勢弱，亦基於普通傷害
    之犯意，動手拉扯戊○○○頭髮，二人互相扭打在地，乙○○○另一子丁○○見
    狀將戊○○○拉開（蕭鍚琳部分亦業經臺灣高雄地方法院檢察署檢察官另為不起
    訴處分），戊○○○趁隙取出刺激性噴霧器一罐，對乙○○○、丙○○（未據告
    訴）、丁○○（未據告訴）噴出刺激性氣體，噴畢，乙○○○遂上前復與戊○○○相互拉扯頭髮扭打，致使乙○○○受有前額紅腫、左前臂灼傷、右膝酌傷等傷
    害，戊○○○受有右枕部血腫、左上臂紅腫等傷害。
二、案經戊○○○訴由高雄縣警察局林園分局報告臺灣高雄地方法院檢察署檢察官聲
    請以簡易判決處刑，及乙○○○訴由臺灣高雄地方法院檢察署檢察官聲請以簡易
    判決處刑。
    理  由
一、訊據上訴人即被告乙○○○矢口否認有何傷害犯行，辯稱：戊○○○先拿出噴霧
    器噴，又把伊壓在地上，她的傷是她壓伊在地上時，自己弄受傷的云云；訊之上
    訴人即被告戊○○○固坦承拉扯乙○○○頭髮，及以噴霧器噴出刺激性氣體噴灑
    乙○○○等事實，惟亦矢口否認有何故意傷害犯行，辯稱：乙○○○、丙○○、
    丁○○三人衝過來要打伊，伊才拿出噴霧器噴他們，乙○○○就從後面抓伊頭髮
    ，伊不能跑，也抓她頭髮云云。
二、惟查：被告二人於右揭時、地，互相以手拉扯頭髮，且被告戊○○○有拿噴霧器
    噴射被告乙○○○，致乙○○○受有灼傷等情，業據乙○○○、戊○○○指訴甚
    詳，並分別提出高雄縣鳳山市大東醫院之驗傷診斷書、建佑醫院診斷證明書各一
    份附卷可稽。再依乙○○○於偵查中所提出之現場相片三張觀之，亦足認被告乙○○○、戊○○○二人有互拉頭髮一情。被告二人雖均辯稱是因對方先動手才防
    衛云云，然按最高法院八十四年度台非字第二○八號刑事判決要旨謂：「傷害之
    一般社會經驗法則互毆係屬多數動作構成單純一罪而互為攻擊之傷害行為，縱令
    一方先行出手，而還擊一方在客觀上苟非單純僅對於現在不法之侵害為必要排除
    之反擊行為，因其本即有傷害之犯意存在，則對其互為攻擊之還手反擊行為，自
    無主張防衛權之餘地」。查本件被告二人互相拉扯對方頭髮，且扭打在地等情，
    業據證人閭慶生於偵查中；甲○○、丙○○、丁○○於偵查及本院調查中證述明
    確，則不論何人先出手，然被告二人拉扯對方頭髮所為，顯然均有出手還擊，並
    非只在防衛，其等尚有主動攻擊之事實，況戊○○○甚而在被拉開之後，繼而持
    噴霧器噴射乙○○○，依前揭最高法院判決意旨所示，自難認為被告二人所為符
    合正當防衛之要件。從而被告二人上開所辯，均係卸責之詞，委無可採，被告二
    人所為之傷害犯行，均洵堪認定。
三、核被告二人所為，均係犯刑法第二百七十七條第一項傷害罪。原審爰依刑法第二
    百七十七條第一項、第四十一條第一項前段、第三十八條第一項第二款及罰金罰
    鍰提高標準條例第一條前段、第二條規定，並審酌被告二人均無犯罪前科紀錄，
    有臺灣高等法院被告全國前案紀錄表在卷可按，惟年紀不輕，竟因爭執糾紛而萌
    生傷害之動機，彼此互毆傷害之手段、造成傷害之程度輕重，且被告二人犯後均
    未能坦供犯行，迄今仍未達成和解及犯後態度等一切情狀，量處乙○○○拘役二
    十日，戊○○○拘役四十日，扣案之噴霧器一罐沒收，並均諭知易科罰金之折算
    標準，其認事用法均無不當，量刑亦稱妥適。被告二人否認犯行提起上訴並指摘
    原判決不當等情，並無可採，其等上訴為無理由，應予駁回。
四、據上論斷，依刑事訴訟法四百五十五條之一第一項、第三項、第三百六十八條，
    判決如主文。
中      華      民      國      九十二      年      七      月    三    日
                                  臺灣高雄地方法院刑事庭
                                      審判長法  官  黃  三  友
                                            法  官  何  悅  芳
                                            法  官  郭  佳  瑛
右正本證明與原本無異。
不得上訴。
                                            書記官  何  瓊  芳
中      華      民      國      九十二      年      七      月    四    日


司法院資訊處製作；財團法人民間司法改革基金會備份。
